臺灣高雄地方法院刑事判決　　　　　　　　　　　　九十一年度交易字第七一四號
　　公　訴　人　臺灣高雄地方法院檢察署檢察官
　　被　　　告　丁○○
右列被告因業務過失傷害案件，經檢察官提起公訴（九十一年度偵字第二一○一九號
），本院判決如左：
    主  文
丁○○從事業務之人，因業務上之過失傷害人，處有期徒刑伍月，如易科罰金，以參
佰元折算壹日。
    事  實
一、丁○○考領有聯結車駕駛執照，受僱於泰瑞貨櫃運輸股份有限公司（下稱泰瑞公
    司）擔任司機，以駕駛曳引車載送貨物為業，為從事駕駛業務之人。於民國九十
    一年五月三十一日上午十一時三十五分許，丁○○駕駛泰瑞公司所屬車牌號碼Ｋ
    Ｗ─四五五號曳引車，沿高雄縣仁武鄉烏林村南昌巷由南往北方向行駛，行經南
    昌巷十一號附近之南昌巷與產業道路（起訴書誤載為仁林路）巷口時，因有一部
    不詳車號之二十噸貨車自該產業道路欲右轉進入南昌巷，二部大型車於該巷口會
    車不易，丁○○即先倒車欲讓該大貨車先行，而丁○○本應注意汽車倒車時，應
    顯示倒車燈光或手勢後，謹慎緩慢後倒，並應注意其他車輛及行人，大型汽車須
    派人在車後指引，如無人在車後指引時，應先測明車後有足夠之地位，並促使行
    人及車輛避讓，而依當時天候陰、日間自然光線、村里道路、路面乾燥、無缺陷
    、亦無障礙物，並無不能注意之情事，竟疏未確實注意及此，即貿然倒車。適有
    考領有重型機車駕駛執照之丙○○騎乘車牌號碼ＹＭＪ─○六五號重機車後載乙○○，亦沿高雄縣仁武鄉烏林村南昌巷由南往北方向騎駛，行至南昌巷十一號前
    ，停車在丁○○所駕駛曳引車後等待，突見丁○○所駕駛曳引車倒車，閃避不及
    ，為該曳引車板車之後保險桿撞擊而人車倒地，並旋遭壓夾在曳引車下，迨因路
    人大喊，並該二十噸貨車司機示警，丁○○始停止倒車，造成丙○○受有「右手
    、右腳多處擦傷」等傷害、乙○○受有「腦震盪、右胸第九、十肋骨骨折合併血
    胸、胸椎第十二節、腰椎第一節骨折、骨盆骨折合併後腹腔積血、及右肩臂神經
    叢拉扯受傷」等傷害。丁○○於肇事後犯罪未被發覺前，即主動報警處理，並向
    前來處理之警員坦承肇事而接受裁判。
二、案經丙○○、乙○○訴由高雄縣警察局仁武分局報請台灣高雄地方法院檢察署檢
    察官偵查起訴。
    理  由
一、訊據被告丁○○對於其係受僱於泰瑞公司擔任司機，以駕駛曳引車載送貨物為業
    ，為從事駕駛業務之人，於右揭時、地駕車肇事，致告訴人丙○○及乙○○受有
    傷害之事實坦承不諱，核與證人即告訴人丙○○及乙○○於警訊及偵、審中指訴
    之情節相符，復有道路交通事故調查報告表及現場照片九張附卷可稽。而告訴人
    丙○○及乙○○因本件車禍致分別受有「右手、右腳多處擦傷」、及「腦震盪、
    右胸第九、十肋骨骨折合併血胸、胸椎第十二節、腰椎第一節骨折、骨盆骨折合
    併後腹腔積血、及右肩臂神經叢拉扯受傷」等傷害，有高雄榮民總醫院診斷證明
    書三紙及劉光雄醫院驗傷診斷書乙紙在卷可證。又證人即員警甲○○於本院審理
    時證稱：伊當時據報前往現場，到達時被告及被害人等均已離開，後伊轉往醫院
    詢問被告，被告稱是他報警處理的，所以伊就在報案欄上記載報案人為被告丁○○等語，並有被告所提出之通話明細清單乙紙在卷可按。
二、按汽車倒車時，應顯示倒車燈光或手勢後，謹慎緩慢後倒，並應注意其他車輛及
    行人，大型汽車須派人在車後指引，如無人在車後指引時，應先測明車後有足夠
    之地位，並促使行人及車輛避讓，道路交通安全規則第一百十條第二款、第三款
    定有明文。被告於右揭時地駕車本應注意上開規定，且依當時情形，又無不能注
    意之情形，竟疏未注意，即貿然倒車，致其所駕駛之曳引車撞及告訴人機車，致
    使告訴人等遭壓夾在曳引車下而肇事，其有過失至明。本件經送請台灣省高屏澎
    區車輛事故鑑定委員會鑑定結果，亦認：「被告駕駛聯結車倒車未促使車輛避讓
    為肇事原因；告訴人丙○○駕駛重機車無肇事因素」，有上開鑑定委員會九十一
    年十月十一日高屏澎鑑字第九一一一五九號函暨所附鑑定意見書在卷足憑。而告
    訴人丙○○及乙○○確因本件車禍而受有前開傷害，有上開診斷證明書四紙在卷
    可按，是被告之過失行為與告訴人等之傷害結果間，顯有相當因果關係。從而，
    本件事證明確，被告上開過失傷害犯行，已堪認定。
三、查被告丁○○係以駕駛曳引車載送貨物為業，為從事駕駛業務之人，業據其供述
    在卷，核其所為，係犯刑法第二百八十四條第二項前段從事業務之人，因業務上
    之過失傷害人罪。被告以一過失行為，造成告訴人丙○○及乙○○分別受有傷害
    ，係一行為而觸犯數罪名，為同種想像競合犯，應從一重之業務過失傷害罪論處
    。被告於肇事後犯罪未被發覺前，即以電話報警處理，並向到場處理之員警坦承
    肇事，並接受調查與裁判，業據證人即員警甲○○證述在卷，並有道路交通事故
    調查報告表及通話明細清單可按，係對於未經發覺之犯罪自首而接受裁判，應依
    刑法第六十二條前段規定減輕其刑。爰審酌被告之品行，為職業駕駛人，自應負
    有高度之注意義務，就本件車禍發生之過失程度，被害人乙○○受有多處骨折等
    嚴重傷害，後遺症非輕，因和解金額無法達成共識，迄今尚未與告訴人等達成民
    事和解，及犯後態度等一切情狀，量處如主文所示之刑，並諭知易科罰金之折算
    標準，以資懲儆。
據上論斷，應依刑事訴訟法第二百九十九條第一項前段，刑法第二百八十四條第二項
前段、第四十一條第一項、第五十五條、第六十二條前段，罰金罰鍰提高標準條例第
一條前段、第二條，判決如主文。
中      華      民      國      九十一    年    十二    月    三十一    日
                                    臺灣高雄地方法院交通法庭
                                        法  官   洪榮家
右為正本，係照原本作成，證明與原本無異。
如不服本判決，應於送達後十日內，向本院提出上訴狀。
                                        書記官   陳寰瑛
中      華      民      國      九十一    年    十二    月    三十一    日
附錄本案論罪科刑法條全文：
刑法第二百八十四條：
  因過失傷害人者，處六月以下有期徒刑、拘役或五百元以下罰金，致重傷者，處一
  年以下有期徒刑、拘役或五百元以下罰金。
  從事業務之人，因業務上之過失傷害人者，處一年以下有期徒刑、拘役或一千元以
  下罰金，致重傷者，處三年以下有期徒刑、拘役或二千元以下罰金。
